# 定制租赁问题会计处理

提问人：lichen 时间：2013-01-21 21:00:12
陈老师，请教一个定制租赁问题，管委会与外资企业签订定制租赁合同，主要条款如下： 1.出租方应当组织（并且应当安排承租方也参加）法定竣工验收。出租方应完全负责办理成功通过法定竣工验收所需的所有程序和手续（包括但不限于规划、环保、建设、消防等方面）。 2 租期为自起租日起八（ 8 ）年。经承租方 事先书面请求后（该请求应在当前租期届满至少六 （ 6 ）个月前向出租方送达），当前租期应延长八（ 8 ）年以及法律允许的最长期限。自起租日起十六（ 16 ）年内，出租方应仅将房产独占性地保留并出租给承租方且在该时间段内不得终止与承租方的租赁，但是如果承租方 未根据前句规定选择将任一个八（ 8 ）年的租期再延长八年，则租赁应届时于期满结束。 3 经出租方事先书面同意，承租方可将房产转租给第三方，且出租方无合理理由不得拒绝同意该等转租。如果出租方打算向第三方出售、转让或出让该房产（及该房产项下的土地使用权）的全部或部分，出租方则有义务立即向承租方 发出书面通知。该书面通知应当载明有关与拟受让方之间的交易的条款和条件，包括承租方 对拟定进行的交易进行评估所需的所有经济方面的协议以及信息。承租方有权按照不劣于向其他拟受让方提出的条款和条件与出租方达成相关交易。出租方须确保承租方的优先购买权。否则，出租方不得转让拟出让的房产的全部或部分。 4. 出租方承诺承租方有权在租赁期限内以及延长的期限内通过向出租方发出书面通知的形式购买该房产的全部所有权及该房产项下的土地使用权（“择买权”），且该等择买权是不可撤消的。该择买权应包含在《定制租赁协议》内。
可以合理预期承租方在租赁期间内会行驶上述第四项择买权，这种情况下，由于租期在 8 年，是否按照经营租赁处理呢？如果按照融资租赁处理，如何判断公允价值，在建设期间是否可以确认为在建工程？承租方支付的监理费用可以资本化么？
谢谢陈老师。

回答人：chenyiwei
这个问题首先还是判断租赁构成融资租赁还是经营租赁。根据《企业会计准则第 21 号——租赁》的规定，融资租赁是指实质上转移了与资产所有权有关的全部风险和报酬的租赁。其所有权最终可能转移，也可能不转移；经营租赁是指除融资租赁以外的其他租赁。
因此，需要关注租赁期内该资产所有权上的主要风险和报酬的转移情况。重点考虑以下因素： 1 ．该资产是否根据承租方要求定制的，如果不作较大改造，只有承租人才能使用。 2 ．目前约定的前 8 年的租金水平是否已经基本可使出租方（管委会）收回相关投资。续租期的租金水平是否明显低于市场租金水平。 3 ．第四项留购权的价款如何确定。

回答人：chenyiwei
回复 lichenchen 的帖子
根据你补充提供的信息，我理解该交易作为经营租赁的可能性更大。在经营租赁模式下，承租方承担的监理费等前期费用如果金额较大的，可作为初始直接费用，按照《企业会计准则第 21 号——租赁》第二十三条的规定予以费用化处理。